臺灣士林地方法院刑事判決　　　　　　　　　　　　　九十三年度訴字第四七八號
　　公　訴　人　臺灣士林地方法院檢察署檢察官
　　被　　　告　乙○○
右列被告因偽造文書案件，經檢察官聲請簡易判決處刑（九十三年度偵字第四五一二
號），本院士林簡易庭認不宜以簡易判決處刑，改依通常訴訟程序（九十三年度訴字
第四七八號），本院於訊問被告後，被告就被訴之事實為有罪之陳述，經本院合議庭
裁定認為由法官獨任進行簡式審判程序審理，並判決如左：
    主  文
乙○○行使偽造私文書，足以生損害於公眾及他人，處有期徒刑參月，如易科罰金以
參佰元折算壹日。台北縣政府警察局舉發違反道路交通管理事件通知單上偽造之甲○
○簽名壹枚、九十三年一月一日警詢筆錄上偽造之甲○○簽名肆枚及指紋陸枚，台北
縣警察局汐止分局逕行逮捕通知書上偽造之甲○○簽名壹枚及指紋壹枚，汽機車駕駛
人酒後生理協調平衡檢測紀錄表上偽造之甲○○簽名壹枚及指紋壹枚，甲○○口卡片
上偽造之甲○○簽名參枚及指紋參枚，吳榮州（洲之誤）指紋卡上偽造之甲○○指紋
拾玖枚，檢察官九十三年三月八日偵訊筆錄上偽造之甲○○簽名壹枚及指紋貳枚均沒
收。
    事  實
一、乙○○於民國九十三年一月一日十七時許三十分許，酒後無照駕駛（其所有之駕
    駛執照被吊扣）車號ＧＶ１５１號曳引車，（未觸犯公共危險罪），行經臺北縣
    汐止市○○路口時，不慎擦撞王敏惠所駕駛之自用小客車而肇事，嗣經警據報前
    往現場處理，詎乙○○為免被認為無照駕駛，竟基於偽造私文書的犯罪故意，謊
    報其係甲○○，而經警員林彥樺於同日十八時十分以「未隨身攜帶駕駛執照」之
    理由開立台北縣政府警察局舉發違反道路交通管理事件通知單移送聯，交由乙○
    ○收受，乙○○即在移送聯上之收受通知聯者簽章欄上偽簽其兄甲○○之姓名，
    表示其已收到該通知單，並持之行使，足以生損害於道路交通違規事件管理及裁
    罰之正確性及甲○○，旋復因公共危險案件被逮捕，並接續於同日十八時十八分
    在前開警員所製作台北縣警察局汐止分局逮捕通知書之私文書上，偽簽甲○○之
    姓名及捺指紋（各一枚），表示其欲通知親友林寶霞，之後再交還該警員，足以
    生損害於偵察機關偵辦案件之正確性及甲○○。嗣乙○○被帶至台北縣政府警察
    局汐止分局汐止派出所接受偵訊，乙○○為免冒甲○○之事件穿梆，又基於偽造
    署押的概括犯意，於同日十九時十五分假冒甲○○之名義應訊，並在警詢筆錄上
    偽簽甲○○之姓名四枚及捺指紋六枚，並接續在汽機車駕駛人酒後生理協調平衡
    檢測紀錄表上偽簽甲○○之姓名及捺指紋（各一枚）、在甲○○之口卡片上偽簽
    甲○○之姓名及捺指紋（各三枚）、在吳榮州（洲之誤）之指紋卡片上捺指紋十
    九枚，復於同年三月八日在檢察官以公共危險案件偵訊乙○○時，乙○○仍承前
    開偽造署押之概括犯意，在該日之偵訊筆錄偽簽甲○○之姓名一枚及捺指紋二枚
    。嗣經警送指紋比對始發現上情。
二、案經臺北縣政府警察局汐止分局報請臺灣士林地方法院檢察署檢察官偵查起訴。
    　　理      由
一、右揭事實業據被告乙○○於警、偵、審中坦承不諱，復有台北縣政府警察局舉發
    違反道路交通管理事件通知單上偽造之甲○○簽名壹枚、九十三年一月一日警詢
    筆錄上偽造之甲○○簽名肆枚及指紋陸枚，台北縣警察局汐止分局逕行逮捕通知
    書上偽造之甲○○簽名壹枚及指紋壹枚，汽機車駕駛人酒後生理協調平衡檢測紀
    錄表上偽造之甲○○簽名壹枚及指紋壹枚，甲○○口卡片上偽造之甲○○簽名參
    枚及指紋參枚，吳榮州（洲之誤）指紋卡上偽造之甲○○指紋拾玖枚，檢察官九
    十三年三月八日偵訊筆錄上偽造之甲○○簽名壹枚及指紋貳枚可佐，而被告偽造
    之吳榮州指紋卡上之吳榮州指紋經電腦比對確認結果，與內政部警政署刑事警察
    局檔存之乙○○指紋相同，亦有內政部警政署刑事警察局九十三年三月三十日刑
    紋字第０九三００六九六四五號函可據，本件事證明確，被告犯行至堪認定。
二、按被告於警員開立之舉發違反道路交通管理事件通知單之移送聯上偽造甲○○之
    署押，表示已收到該通知單之意思，顯然對該文書之內容有所主張，係偽造私文
    書，其偽造後復將通知單之移送聯交還警員處理，足以生損害於監理機關對於道
    路交通違規事件管理及裁罰之正確性及甲○○。再被告將已簽完甲○○名字及捺
    指印之逮捕通知書交還警方，表示已知悉上開文書所表彰之文義，足生損害於甲
    ○○及偵查機關辦案之正確性，均屬行使偽造私文書之行為。核被告上開所為，
    係犯刑法第二百十六條行使同法第二百十條之偽造私文書罪。又被告基於單一犯
    罪之決意接續於各文書上偽造「甲○○」之署押之行為，為偽造私文書之部分行
    為，其偽造私文書之低度行為，復為行使之高度行為所吸收，不另論罪。被告先
    後二次行使偽造私文書之行為，於同地密切接近地實施，侵害同一法益，二行為
    之獨立性極為薄弱，依一般社會健全觀念，在時間差距上（相差八分），難以強
    行分開，在刑法評價上，以視為數個舉動之接續施行，合為包括之一行為予以評
    價，較為合理，故屬接續犯，而為包括之一罪。又被告在警訊時偽造署押後，即
    接著在汽機車駕駛人酒後生理協調平衡檢測紀錄表、口卡片、指紋卡上多次偽造
    署押，應係基於單一犯意之決意而接續為之，俱屬實質上一罪，應論以單純之偽
    造署押一行為。再其先後兩次（九十三年一月一日警詢筆錄、九十三年三月八日
    檢察官偵訊筆錄）偽造署押之行為，時間緊接，所犯罪名相同，顯係出於概括之
    犯意為之，為連續犯，爰依刑法第五十六條之規定以一罪論，並加重其刑。公訴
    人就被告於九十三年三月八日在檢察官偵訊時，假冒甲○○名義應訊，並偽造甲
    ○○之姓名及指紋部分，雖未經檢察官於處刑書上記載，惟因此部分與偽造署押
    之事實，有連續犯裁判上一罪之關係，為處刑書效力所及，本院自得併予審判。
    再被告所犯行使偽造私文書與連續偽造署押，兩罪具有方法目的的牽連關係，為
    裁判上一罪之牽連犯，應依刑法第五十五條牽連犯的規定，從較重的行使偽造私
    文書罪論處。爰審酌被告係因其自有之駕駛執照被吊扣，始生冒用其兄甲○○之
    名義簽署違規單及警、偵之逮捕、檢測、訊問之單據、筆錄等犯罪之動機，被告
    之教育程度係國中畢業，知識程度不高，職業係貨運司機，本次駕駛係為運送怪
    手賺錢謀生養家，其犯罪之手法、所生監理機關對違規車輛駕駛人舉發之正確性
    及甲○○之損害，惟犯罪後坦承犯行，尚知悔悟等一切情狀，量處如主文所示之
    刑，並諭知易科罰金之折算標準。公訴人具體求處有期徒刑六月，稍嫌較重，本
    院斟酌上情，以量處有期徒刑參月，即足資警惕被告。
三、台北縣政府警察局舉發違反道路交通管理事件通知單上偽造之甲○○簽名壹枚、
    九十三年一月一日警詢筆錄上偽造之甲○○簽名肆枚及指紋陸枚，台北縣警察局
    汐止分局逕行逮捕通知書上偽造之甲○○簽名壹枚及指紋壹枚，汽機車駕駛人酒
    後生理協調平衡檢測紀錄表上偽造之甲○○簽名壹枚及指紋壹枚，甲○○口卡片
    上偽造之甲○○簽名參枚及指紋參枚，吳榮州（洲之誤）指紋卡上偽造之甲○○
    指紋拾玖枚，檢察官九十三年三月八日偵訊筆錄上偽造之甲○○簽名壹枚及指紋
    貳枚均係被告偽造之甲○○署押，爰依刑法第二百十九條之規定宣告沒收。
據上論斷，應依刑事訴訟法第四百五十二條、第二百七十三條之一第一項、第二百九
十九條第一項前段，刑法第二百十六條、第二百十條、第二百十七條第一項、第五十
五條、第四十一條第一項前段、第二百十九條，罰金罰鍰提高標準條例第二條，判決
如主文。
本案經檢察官劉異海到庭執行職務。
中    華      民        國      九十三        年      九    月  十四  日
                                    臺灣士林地方法院刑事第四庭
                                                法  官　林秀鳳
右正本證明與原本無異。
如不服本判決，應於判決送達後十日內，向本院提出上訴狀。
                                                書記官  陳韻如
中    華      民        國      九十三        年      九    月  十四  日
附論罪科刑依據之法條：
中華民國刑法第二百一十條
(偽造變造私文書罪)
偽造、變造私文書，足以生損害於公眾或他人者，處五年以下有期徒刑。
中華民國刑法第二百一十六條
(行使偽造變造或登載不實之文書罪)
行使第二百十條至第二百十五條之文書者，依偽造、變造文書或登載不實
事項或使登載不實事項之規定處斷。
中華民國刑法第二百一十七條
(偽造盜用印章印文或署押罪)
偽造印章、印文或署押，足以生損害於公眾或他人者，處三年以下有期徒
刑。
盜用印章、印文或署押，足以生損害於公眾或他人者，亦同。
中華民國刑法第二百一十九條
(沒收之特例)
偽造之印章、印文或署押，不問屬於犯人與否，沒收之。
